臺灣板橋地方法院刑事判決　　　　　　96年度交簡上字第59號
上　訴　人　臺灣板橋地方法院檢察署檢察官
被　　　告　乙○○
上列上訴人因被告傷害等案件，不服本院96年度交簡字第235 號
中華民國96年3 月30日第一審判決（聲請簡易判決處刑案號：95
年度調偵字第290 號），提起上訴，本院管轄之第二審合議庭判
決如下：
    主    文
原判決撤銷。
乙○○意圖為自己不法之所有，而搶奪他人之動產，處有期徒刑
陸月，如易科罰金，以銀元佰元即新臺幣玖佰元折算壹日；減
為有期徒刑月，如易科罰金，以銀元佰元即新臺幣玖佰元折
算壹日。
    事    實
一、乙○○於民國95年4月29日晚間8時許，在臺北縣新莊市○○
    路附近「草地人KTV 」內與同事唱歌喝酒，席間因飲用約2
    瓶威士忌酒而已達不能安全駕駛動力交通工具之程度，遂於
    同日晚間10時15分許，在友人孫瑞鴻等人陪同下離開前揭KT
    V ，並由孫瑞鴻等人在臺北縣新莊市○○路533 號前，為乙
    ○○攔停由甲○○所駕駛車牌號碼OS-741號營業小客車，欲
    囑請甲○○搭載乙○○返家，詎乙○○自右後車門上車後，
    因細故認甲○○對之不滿，雷明基竟基於傷害故意，由該車
    後座掐住坐於駕駛座之甲○○頸部，繼之出手毆打，致甲○
    ○受有右眼瘀挫傷、右前臂挫擦傷、右臉部挫擦傷等傷害（
    乙○○所涉傷害部分，業據甲○○於偵查中撤回告訴），甲
    ○○因不堪遭受毆打，急忙下車暫避，詎乙○○旋趁此甲○
    ○促不及防之際，基於意圖為自己不法所有之搶奪犯意，徒
    手搶奪該車而逕行駕駛離去，甲○○旋即報案遭搶，而乙○
    ○搶得前開營小客車後實已不勝酒力無法正常駕駛，遂致該
    車車頭及車身沿路擦撞而多處損壞，足以生損害於甲○○（
    乙○○所涉毀損部分，未據告訴）；嗣於同日晚間11時15分
    許，乙○○先將上開搶得車輛停放在臺北縣樹林市○○路旁
    編號第88號停車格藏置，隨後在路旁攔車拍打路過車輛，因
    員警據報有人在該處滋事，遂前往臺北縣龍安路與光明路之
    交岔路口處理，併據甲○○指述逮獲乙○○，且查扣前開車
    牌號碼OS-741號營業小客車（含鑰匙一串），及將乙○○帶
    回派出所，惟因乙○○仍酒意甚濃無法接受酒精濃度測試及
    警詢筆錄製作，員警因而迄翌（30）日清晨3 時58分許，乙
    ○○酒意稍退後，方對之進行呼氣酒精濃度測試，然其測試
    值仍高達每公升0.30毫克。
二、案經甲○○訴由臺北縣政府警察局新莊分局報告臺灣板橋地
    方法院檢察署檢察官偵查後聲請簡易判決處刑。
    理  由
甲、程序方面：
一、被告經合法傳喚，無正當理由未於審判期日到庭，爰依刑事
    訴訟法第371 條規定，不待其陳述，由檢察官一造辯論而逕
    行判決。
二、按被告以外之人於審判外之言詞或書面陳述，除法律有規定
    者外，不得作為證據，刑事訴訟法第159 條第1 項定有明文
    ，此即學理上所稱「傳聞證據排除法則」。又被告以外之人
    於審判外之陳述，雖不符同法第159 條之1 至第159 條之4
    之規定，而經當事人於審判程序同意作為證據，法院審酌該
    言詞陳述或書面陳述作成時之情況，認為適當者，亦得為證
    據。當事人、代理人或辯護人於法院調查證據時，知有第15
    9 條第1 項不得為證據之情形，而未於言詞辯論終結前聲明
    異議者，視為有前項之同意，此則據同法第159 條之5 規定
    甚明。而鑒於採用傳聞證據排除法則之重要理由之一，係因
    傳聞證據未經當事人之反詰問予以覈實，若當事人願放棄對
    原供述人之反對詰問時，原則上即可承認該傳聞證據之證據
    能力，而揆諸我國刑事訴訟法第159 條之5 之立法理由，除
    參照前述傳聞證據排除法則之基本法理外，亦參考日本刑事
    訴訟法第326 條之立法例，查日本刑事審判實務之運作，有
    關檢察官及被告均同意作為證據之傳聞書面材料或陳述，可
    直接援引該國刑事訴訟法第326 條作為傳聞例外之法律依據
    ，僅在檢察官與被告不同意之情況下，乃須根據其他傳聞例
    外規定俾以斟酌該等書面材料或陳述是否具有證據能力，在
    當事人間無爭執之案件中，傳聞證據基本上均可依據前引規
    定提出於法院使用。據此，我國刑事訴訟法第159 條之5 之
    適用應可作同上之解釋，本件證人即告訴人甲○○、員警吳
    信和、許正聰於警詢或偵查中證述，固為被告以外之人在審
    判外之言詞陳述，屬傳聞證據，惟被告於本院準備程序中到
    庭未對前開證人於審判外陳述之證據能力表示爭執（見96年
    6 月11日準備程序筆錄），其後，被告經合法傳喚，無正當
    理由未於審判期日到庭，然公訴人、被告就前開審判外陳述
    之證據能力，迄於言詞辯論終結前未再為異議之聲明，而本
    院審酌前開證人陳述作成時之情況，核無違法取證及證明力
    明顯過低之瑕疵，認為以上述傳聞證據作為證據均為適當，
    故依諸上開規定及說明，前引被告以外之人於審判外之陳述
    是否屬於傳聞之例外，無庸先行考量刑事訴訟法第159 條之
    1 第2 項、第159 條之2 至第159 條之4 等規定，得逕依同
    法第159 條之5 規定作為證據。
乙、實體部分：
一  認定犯罪事實所憑之證據及理由：
(一)、訊據被告對於上開犯罪事實於本院準備程序中坦承不諱（見
    本院96年6 月11日準備程序筆錄），與證人即告訴人甲○○
    於警詢中證述案發時地如何遭被告搶奪前揭營業小客車等語
    ；現場目擊證人孫瑞鴻於偵查中結證稱因被告當時酒醉，所
    以一行人攔了一部計程車要送被告回家，但後來司機奪門而
    出，被告旋將計程車開走等語；證人即吳信和、許正聰員警
    於偵查中證稱被告甫為警逮捕時，因爛醉如泥，根本無法製
    作警詢筆錄，所以是直到第二天早上六時許才開始製作筆錄
    等語，俱無不合。
(二)、又被告於為警逮捕後迄至翌日清晨3 時58分許，始經警進行
    第一次呼氣酒精濃度測試，其測試值仍高達每公升0.30毫克
    ，已據被告於警詢時及偵查中供承無訛，且有呼氣酒精濃度
    測試單附於偵查卷可稽；而依交通部道路交通安全督導委員
    會委託學者自89年3 月間起至90年2 月間止針對國人進行實
    驗研究，體內所含酒精濃度與代謝率之實驗結果，每人的飲
    酒量依其體重計算，於餐後30分鐘飲完酒，飲完後其呼氣酒
    精濃度最高點為酒後1 小時；又自飲酒1 小時後開始計算代
    謝率，呼氣酒精代謝率總平均值為每小時0.052 毫克（引自
    蔡中志著「國人酒精濃度與代謝率及對行為影響之實驗研究
    」一文），則被告自開始駕車至酒測之時間，相距約5 小時
    43分鐘，是被告於開始駕車時其體內所含酒精濃度，應為每
    公升0.59744 毫克（四捨五入取至小數點第二位，開始駕車
    時酒精濃度之計算式為：0.30mg/l + 0.052mg/l x5.72hr=0
    .59744mg/l）。而按汽車駕駛飲酒後其吐氣所含酒精成分超
    過每公升0.25亳克以上者，不得駕車，道路交通安全規則第
    114 條第2 款訂有明文。又駕駛人於呼氣中酒精濃度達每公
    升0.5 毫克以上，會有反應較慢、感覺減低、影響駕駛之輕
    到中度酒精中毒症狀；復參考德國、美國之認定標準，駕駛
    人於呼氣中酒精濃度達每公升0.55亳克以上者，肇事率為一
    般正常人之10倍，已達不能安全駕駛之標準，亦有行政院國
    軍退除役官兵輔導委員會臺北榮民總醫院88年8 月5 日（八
    八）北總內字第26868 號函及法務部88年5 月18日法88檢字
    第001669號函在卷可參，是本件被告依據前開推算標準計算
    結果，其於酒後開始駕駛時之體內酒精濃度高達每公升0.59
    744 毫克，隨後且因而造成所駕車輛車體多處毀損等情狀，
    併參酌前揭函文說明，足認被告酒後之精神狀況已該當刑法
    第185 條之3 之不能安全駕駛動力交通工具之程度甚明；此
    外，並有甲○○於警詢中所出具之臺北縣政府警察局新莊分
    局贓物認領保管單、新泰綜合醫院於95年5 月2 日所出具甲
    ○○受有右眼瘀挫傷、右前臂挫擦傷、右臉部挫擦傷等傷害
    之診斷證明書、案發後員警尋得甲○○遭搶前開營業小客車
    車況相片、案發後員警對被告所實施呼氣酒精濃度測試之酒
    精濃度測試單等附卷可稽，足徵被告前開自白，核與事實相
    符，可以採信，本案事證明確，被告犯行堪以認定。
二、應適用之法律：
(一)、新舊法之比較適用；
    查被告行為後，刑法業於94年2 月2 日修正公布，並自95年
    7 月1 日施行。按行為後法律有變更者，適用行為時之法律
    ，但行為後之法律有利於行為人者，適用最有利於行為人之
    法律，現行刑法第2 條第1 項訂有明文。本次刑法修正之比
    較新舊法，應就罪刑有關之共犯、未遂犯、想像競合犯、牽
    連犯、連續犯、結合犯，以及累犯加重、自首減輕暨其他法
    定加減原因（如身分加減）與加減例等一切情形，綜其全部
    罪刑之結果而為比較，最高法院95年第8 次刑事庭會議決議
    可資參照。茲比較說明如下：
１、刑法分則編各罪所定罰金之貨幣單位原為銀元，且依修正前
    刑法第33條第5 款規定，罰金刑為1 銀元以上，而有關罰金
    倍數之調整及銀元與新臺幣之折算標準，則定有「罰金罰鍰
    提高標準條例」及「現行法規所定貨幣單位折算新臺幣條例
    」，除罰金以1 銀元折算3 元新臺幣外，並將72年6 月26日
    以前修正之刑法部分條文罰金數額提高10倍，其後修正者則
    不再提高倍數；嗣修正後刑法第33條第5 款則將罰金刑提高
    為新臺幣1 千元以上，並以百元計算之，且因刑法第33條第
    5 款所定罰金貨幣單位既已改為新臺幣，刑法分則編各罪所
    定罰金之貨幣單位亦應配合修正為新臺幣，且考量刑法修正
    施行後，不再適用「現行法規所定貨幣單位折算新台幣條例
    」，為使刑法分則編各罪所定罰金之最高數額與刑法修正前
    趨於一致，爰增訂刑法施行法第1 條之1 規定，將刑法分則
    編各罪所定罰金之貨幣單位均改為新臺幣，並將72年6 月26
    日以前修正之刑法部分條文罰金數額提高為30倍，其後修正
    者則提高為3 倍。是以刑法分則編各罪所定罰金刑之最高數
    額，於上開規定修正後仍屬一致，並無不同；但其罰金刑之
    最低數額，則比修正前提高，從而自以修正前之規定較為有
    利。
２、修正後刑法第55條規定，業已廢除牽連犯之規定。故犯一罪
    而其方法或結果之行為犯他罪名者，依修正前刑法第55條後
    段規定，認屬牽連犯，應從一重處斷；但依修正後刑法第55
    條規定，則已無牽連犯可資適用，即應將各該犯行以數罪併
    合處罰。是以適用修正前關於牽連犯之規定，自係較為有利
    。
３、本案經綜合比較前述各項法律變更之結果後，修正後之法律
    規定並未對被告更為有利，依據刑法第2 條第1 項前段，應
    一體適用修正前刑法相關規定予以論處。
(二)、核被告乙○○所為，係犯刑法第185 條之3 之服用酒類不能
    安全駕駛動力交通工具而駕駛罪及同法第325 條第1 項之搶
    奪罪；其所犯上開二罪間，有方法、目的之牽連關係，應依
    修正前刑法第55條後段牽連犯之規定，僅從一重之搶奪罪處
    斷。另本件被告犯罪後，中華民國九十六年罪犯減刑條例業
    已制定，經總統於96年7 月4 日公布，同年月16日生效施行
    ，查本件被告犯罪時間，係在96年4 月24日以前，所犯搶奪
    罪，核諸中華民國九十六年罪犯減刑條例第2 條第1 項、第
    3 條等規定，合於減刑條件，依該條例第7 條規定，應於裁
    判時減其宣告刑。至檢察官依告訴人請求上訴意旨雖認被告
    迄今不履行在臺北縣板橋市調解委員會所達成之調解，故請
    求上訴，請求對被告加重其刑等語，然被告與告訴人間就本
    案糾紛已於95年10月12日，在臺北縣板橋市調解委員會以95
    年檢調字第0055號調解書達成調解，該調解書並經本院板橋
    簡易庭准予核定等情，由本院調閱本院95年度板核字第7533
    號調解書呈請審核案卷核閱無誤，則被告與告訴人間既已成
    立調解，併經本院核定，茍被告未依調解書所載內容履行，
    告訴人自得持此調解書申請強制執行被告之財產以獲清償，
    尚難以被告嗣未履行調解內容，即據為撤銷原審判決併加重
    其刑之理由；況原審就被告酒後搶奪被害人之營業小客車之
    犯案動機、目的、手段、酒後駕車對一般往來之公眾及駕駛
    人自身皆具有高度危險性，對整體交通安全危害甚大、被告
    業與被害人成立調解等一切情狀，均已詳加審認，因而量處
    被告有期徒刑6 月，其量刑並無不當，本院因認檢察官之上
    訴，為無理由。
三、撤銷改判之理由：
    本件被告前開犯行事證明確，原審予以論罪科刑，固非無見
    ，惟查：被告犯罪時間係在民國96年4 月24日以前，且非中
    華民國96年罪犯減刑條例第3 條所列不予減刑之情形，應依
    該條例第2 條第1 項第3 款規定，減其刑期二分之一，然因
    該條例乃自96年7 月16日始施行，原審未及審酌適用該條例
    ，仍有未洽，是檢察官之上訴雖無理由，然原審判決既有上
    開瑕疵，自應由本院予以撤銷改判。
四、科刑審酌事由：
    茲審酌被告犯罪之動機、目的、手段、兼衡其生活狀況、智
    識程度以及犯罪後態度等一切情狀，改處如主文所示之刑，
    並依修正前刑法第41條第1 項前段規定（刑法第41條第1 項
    前段有關易科罰金折算標準之規定，95年7 月1 日起施行之
    新刑法修正為：「犯最重本刑為五年以下有期徒刑以下之刑
    之罪，而受六個月以下有期徒刑或拘役之宣告者，得以新臺
    幣一千元、二千元或三千元折算一日，易科罰金」，而依修
    正前同條項｛「得以銀元一元以上三元以下折算一日，易科
    罰金」｝及修正前罰金罰鍰提高標準條例第2 條｛現已刪除
    ｝規定，就其原定數額提高為100 倍折算1 日，則係以銀元
    100 元至300 元折算1 日，經折算為新臺幣後，以新臺幣30
    0 元至900 元折算1 日。是比較修正前後之易科罰金折算標
    準，自以行為時即修正前之規定，較有利於被告），諭知如
    易科罰金之折算標準；復依中華民國九十六年罪犯減刑條例
    第2 條第1 項第3 款之規定，減其刑期二分之一，暨依修正
    前刑法第41條第1 項前段規定諭知如易科罰金之折算標準，
    以示儆懲。
據上論斷，應依刑事訴訟法第455 條之1 第1 項、第3 項、第36
9 條第1 項前段、第364 條、第371 條、第299 條第1 項前段，
刑法第2 條第1 項前段、第185 條之3 、第325 條第1項、修正
前刑法第55條、修正前刑法第41條第1 項前段，廢止前罰金罰鍰
提高標準條例第2 條，中華民國96年罪犯減刑條例第2 條第1 項
第3 款、第7 條，判決如主文。
本案經檢察官郭季青到庭執行職務。
中　　華　　民　　國　　96　　年　　9 　　月　　28　　日
　　　　　　　　刑事第十九庭  審判長法　官　許必奇
                                    法  官  曾正耀
                                    法  官  陳明偉
本正本證明與原本無異。
不得上訴。
                                    書記官  強梅芳
中　　華　　民　　國　　96　　年　　9 　　月　　28　　日
